臺灣高等法院刑事判決
109年度上訴字第4339號
上  訴  人  
即  被  告  江哲瑞



選任辯護人  王清白律師
            吳光群律師
上列上訴人即被告因毒品危害防制條例案件，不服臺灣宜蘭地方
法院109年度訴字第254號，中華民國109年9月8日第一審判決(臺
灣宜蘭地方檢察署109年度偵字第3468、3787號），提起上訴，
本院判決如下：
    主  文
原判決有罪部分除沒收外均撤銷。
甲○○販賣第二級毒品，處有期徒刑肆年陸月。又販賣第二級毒品
，處有期徒刑柒年拾月。應執行有期徒刑玖年。
其他上訴駁回。
    事  實
一、甲○○明知甲基安非他命為毒品危害防制條例第2條第2項第2
    款所定第二級毒品，依法不得販賣，竟意圖營利，基於販賣
    第二級毒品甲基安非他命之犯意，分別為下列犯行：
(一)甲○○使用門號0000000000號行動電話連結網路，以臉書通訊
    軟體MESSENGER，與乙○○門號0000000000號行動電話聯繫後
    ，於民國109年2月16日晚間8時許，在宜蘭縣○○鄉○○路00巷0
    號後方工作室，以新臺幣(下同)2,000元價格，販售第二級
    毒品甲基安非他命1包予乙○○，乙○○於同年月21日匯款2,000
    元至甲○○所指定之乙○○所申辦之郵局帳戶內。
(二)甲○○復使用門號0000000000號行動電話連結網路，以臉書通
    訊軟體MESSENGER，與乙○○門號0000000000號行動電話聯繫
    後，於109年5月下旬某日在上開地點，以9,000元價格，販
    售4包(重量共約4公克)第二級毒品甲基安非他命予乙○○。
二、嗣經警循線於109年6月1日下午4時30分許，持搜索票至上址
    執行搜索，扣得甲○○所有門號0000000000號行動電話1支，
    並於翌(2)日上午7時33分許，至乙○○位於臺北市○○區○○○路0
    00號2樓居處內執行搜索，扣得乙○○向甲○○所購入之第二級
    毒品甲基安非他命4包，始查悉上情。
三、案經宜蘭縣政府警察局宜蘭分局移送臺灣宜蘭地方檢察署檢
    察官偵查起訴。
    理  由
壹、程序部分：
一、檢察官起訴書附表編號1所示，為被告被訴販賣第二級毒品
    予曾宏倫部分，業經原審為無罪判決，檢察官未上訴，此部
    分業已確定，非本院審理範圍，先予指明。
二、證據能力：
(一)證人乙○○警詢所為陳述認具有證據能力：
    按刑事訴訟法第159條之2所定傳聞例外，即英美法所稱之「
    自己矛盾之供述」，必符合被告以外之人於檢察事務官、司
    法警察官、司法警察調查中所為之陳述，「與審判中不符」
    ，且其先前之陳述，具備「可信性」及「必要性」二要件，
    始例外得適用上開規定，認其先前所為之陳述，為有證據能
    力。此所謂「與審判中不符」，係指該陳述之主要待證事實
    部分，自身前後之供述有所不符，導致應為相異之認定，此
    並包括先前之陳述詳盡，於後簡略，甚至改稱忘記、不知道
    或有正當理由而拒絕陳述（如經許可之拒絕證言）等實質內
    容已有不符者在內。所謂「可信性」要件，則指其陳述與審
    判中之陳述為比較，就陳述時之外部狀況予以觀察，先前之
    陳述係在有其可信為真實之特別情況下所為者而言。例如先
    前之陳述係出於自然之發言，審判階段則受到外力干擾，或
    供述者因自身情事之變化（如性侵害案件，被害人已結婚，
    為婚姻故乃隱瞞先前事實）等情形屬之，與一般供述證據應
    具備之任意性要件有別。至所謂「必要性」要件，乃指就具
    體個案案情及相關證據予以判斷，其主要待證事實之存在或
    不存在，已無從再從同一供述者取得與先前相同之陳述內容
    ，縱以其他證據替代，亦無由達到同一目的之情形(最高法
    院96年度台上字第4365號、104年台上字第205號判決意旨足
    參)。本件證人乙○○於警詢、偵訊及原審、本院作證均始終
    證述有向被告購買2次毒品甲基安非他命，且交易完成等情(
    如事實欄一(一)、(二)所載)，均關於與被告交易毒品之細
    節及相關訊息之留存緣由等情節，在偵查檢察官訊問及法院
    審理中作證時均未被訊問，以後證人並未陳述此問題，合乎
    上開「先前之陳述詳盡，於後簡略」之類型，屬於證人警詢
    陳述與審判中陳述之實質內容不符。又參酌被告為警執行搜
    索後扣得毒品、吸食器等物後，經警就其涉犯之施用毒品罪
    嫌予以詢問，證人乙○○均坦然承認並供述詳盡，可認證人乙
    ○○警詢陳述是出於自然的發言，就其警詢陳述之外部狀況觀
    察，具有可信性要件，且關於警詢 詳細陳述之證言，因嗣
    於偵訊及法院作證均未陳述，是其此部分陳述在交易細節之
    案情及相關證據之判斷上，無從以其他證據資料代替，而具
    有必要性要件，綜上應認證人乙○○於警詢之陳述具有刑事訴
    訟法第159條之2所定傳聞法則之例外，認具有證據能力，辯
    護人認此部分應適用傳聞法則之原則予以排除其證據能力云
    云，即非可採。　　
(二)被告之辯護人稱證人乙○○於本院審理時證稱，被告向其買毒
    品後轉賣給別人乙節，係屬傳聞證據無證據能力云云(見本
    院卷第417-418頁)。
　⒈經查：證人乙○○於本院審理時具結證稱：因為被告拿藥(指毒
    品甲基安非他命)給他(手指同庭乙○○)，要跟他拿錢他說沒
    錢，說過幾天會給被告，這些都是被告拿不到錢時跟我說的
    ，他(指被告)把我的帳戶抄給他(手指同庭乙○○)等情明確，
    經逐一訊問證人乙○○仍為相同之證詞，如下「(問：妳的這
    個帳戶讓被告抄給乙○○，就是跟他買毒品的人，用處為何？
    因為需要帳戶還是因為錢要給妳？)因為錢要給我。(問：錢
    為什麼要給妳？)因為被告跟我買毒品，要匯錢。(問：被告
    賣給乙○○的那包毒品，就是妳賣給他的？)是。(問：妳為什
    麼這麼確定？)因為被告沒有收到錢時有跟我說。…(問：是
    被告告訴妳這個名字〈指乙○○〉嗎)剛才問的時候有說他是乙○
    ○，我才知道他叫乙○○。」等情(見本院卷第292至294頁)，
    依證人乙○○證述可見，被告向乙○○買毒品甲基安非他命後轉
    賣他人，因買家未即時支付價金，故而被告向乙○○說明，其
    毒品轉賣後，買家欠款，並向乙○○抄帳戶後，提供予買家供
    其匯款等情甚明，關於證人乙○○在本院審理時證稱：被告向
    我說他向我買的毒品轉賣給乙○○(因乙○○就是欠款，之後把
    價金匯至乙○○帳戶的人)乙情，是證人乙○○在本院審理時承
    認自己販賣第二級毒品，同時也證稱被告販賣第二級毒品給
    他人，即他人即是匯款至證人乙○○帳戶之人，也就是證人乙
    ○○。換言之，被告在審判外向證人乙○○承認自己販賣第二級
    毒品之罪刑，此為被告審判外之自白。
　⒉按所謂自白，乃指犯罪嫌疑人或被告承認犯罪並應負刑事責
    任而言；其自白之動機如何，為被動抑自動，簡單或詳盡，
    一次或數次，自白後有無翻異，均非所問；又被告犯罪後對
    人透露犯罪行為之語，不失為審判外之自白，苟與事實相符
    ，非不得採為證據(最高法院86年度台上字第4242號判決、1
    00年度台非字第270號判決、30年上字第1552號裁判先例意
    旨參照)。次按審判外之自白，原不以筆錄為唯一之證明方
    法，如無筆錄而有其他證據足以證明當時確有此項自白者，
    於法亦非不可採用；又92年2月6日修正公布，同年9月1 日
    施行之刑事訴訟法，已酌採英美法系之傳聞法則，而於第15
    9條第1項明定被告以外之人，於審判外之言詞或書面陳述，
    除法律有規定者外，不得作為證據，用以保障被告之反對詰
    問權。至於被告對其本人審判外所為不利於己之陳述，並無
    保障其反對詰問之問題，故被告於審判外所為不利於己之陳
    述，並無傳聞法則之適用，仍得為證據。證人以聞自被告在
    審判外所為不利其本人之陳述作為內容而為之轉述，本質上
    等同於被告審判外之自白或其他不利於己之陳述，基於同一
    法理，亦不生對證人詰問之問題，自無傳聞法則之適用，其
    得否為證據，應視其是否具備任意性與真實性以為斷，依刑
    事訴訟法第156條第2項，仍應調查其他必要之證據，以察其
    是否與事實相符(最高法院29年上字第2018號裁判先例、97
    年度台上字第1836號判決意旨參照)。關於被告審判外向乙○
    ○承認自己販賣毒品給事後匯錢至乙○○郵局帳戶之人即乙○○
    乙節，除證人乙○○之證述，並有證人乙○○證述該筆2000元款
    項，係其向被告買毒品甲基安非他命之欠款，帳戶是被告提
    供讓其匯款的等情，而證人乙○○與乙○○均證稱彼此不認識，
    亦未進行毒品交易，證人乙○○所匯款項是要給被告的購買毒
    品價金等情甚明。審酌乙○○係向被告購買而取得毒品，乙○○
    支付購毒價金，則係匯至被告指定之他人帳戶，參酌被告於
    原審供稱「那次是乙○○欠乙○○賣毒品的錢」(見原審卷第132
    頁)。再則，被告於警詢時供稱：該筆匯款是乙○○欠我「機
    油」的錢(見警卷第15頁) ，而證人乙○○於原審證稱：我從
    沒有向被告買過機油，只是曾經找被告改過機車。並證稱：
    我跟被告講機油是代號，就是在講毒品，被告之後在電話中
    提到機油我就知道是講毒品，又稱：我跟被告交易的毒品是
    甲基安非他命等情(見原審卷第127、130、125頁)，參酌被
    告與證人乙○○對於「乙○○郵局帳戶之錢是歸乙○○所有，乙○○
    可以任意支配」乙情均不爭執，綜核上開各節，足認被告在
    原審上開陳述，顯然係刻意避開自己販賣第二級毒品給乙○○
    之情事，而如前述，乙○○與乙○○並未直接接觸，而被告亦否
    認有「與乙○○共同販賣毒品」等情(見原審卷第132頁)，復
    有卷內乙○○匯款至乙○○郵局帳戶之交易截圖及帳戶交易明細
    等件在卷可參，從而被告如事實欄一(一)所示販賣毒品甲基
    安非他命予乙○○，其毒品來源為乙○○無訛，既有乙○○在本院
    審判中作證，自白自己之販賣第二級毒品犯行外，同時亦證
    述被告審判外向其為上開販賣第二級毒品犯行之自白，依證
    人乙○○所證述被告為審判外自白之緣由，係為向證人乙○○解
    釋為何還未支付其購毒品之原因，此一情狀，符合吾人之生
    活經驗與社會常情，是被告於本院審理時 雖否認有此審判
    外自白，然證人乙○○所證述之情節，足見被告審判外自白之
    任意性，此外復有前開事證可佐，亦可見被告審判外自白之
    真實性，從而被告上開審判外自白，自得
　　採為被告犯事實欄一(一)犯行事實之認定依據，亦得作為適
    用毒品危害防制條例第17條第1項規定事由之認定依據，辯
    護人否認證人乙○○所證述，被告審判外自白之證據能力及證
    明力云云，均非可採。
(三)復按被告以外之人於審判外之陳述，雖不符刑事訴訟法第15
    9條之1至第159條之4之規定，而經當事人於審判程序同意作
    為證據，法院審酌該言詞陳述或書面陳述作成時之情況，認
    為適當者，亦得為證據。當事人、代理人或辯護人於法院調
    查證據時，知有刑事訴訟法第159條第1項不得為證據之情形
    ，而未於言詞辯論終結前聲明異議者，視為有前項之同意，
    刑事訴訟法第159條之5定有明文。除上述(一)(二)外，本判
    決所引用以下被告以外之人於審判外作成之相關供述證據，
    雖屬傳聞證據，惟檢察官、上訴人即被告甲○○(下稱被告)及
    其辯護人於本院準備程序、審判期日均表示無意見而不予爭
    執，亦未於言詞辯論終結前聲明異議，審酌上開證據資料製
    作時之情況，尚無違法不當及證明力明顯過低之瑕疵，亦認
    為以之作為證據應屬適當，故認前揭證據資料均有證據能力
    。至其餘所引用之非供述證據，檢察官、被告及辯護人於本
    院準備程序、審判程序時對該等證據之證據能力亦均不爭執
    ，復查無違法取得之情形，依刑事訴訟法第158 條之4規定
    之反面解釋，應認均具有證據能力。
貳、實體部分：
一、被告甲○○矢口否認有何販賣第二級毒品甲基安非他命之犯行
    ，辯稱：不知道乙○○有施用毒品，乙○○匯給我的2000元是乙
    ○○欠乙○○的錢，我跟乙○○在5月時沒有見過面，不知道乙○○
    毒品是從哪裡來的云云；辯護人復辯以：證人乙○○應有其他
    毒品來源管道，且乙○○跟被告居住不同城市，不可能每日奔
    波交易，乙○○是遭緝獲後供出毒品來源為被告，可能是脫免
    責任之詞，事實欄一(二)交易數量較多，也不符合乙○○頻繁
    交易的情形云云，經查：
(一)被告有如事實欄一(一)、(二)所載之時地，販賣各該數量、
    價金之毒品甲基安非他命予乙○○2次等情，業據證人乙○○於
    偵查及原審、本院審理中證述明確(見偵字第3468號卷第131
    至132頁，原審卷第124至130頁，本院卷第279至281頁頁)，
    另如前壹二(二)證據能力部分所述，被告於審判外向其毒品
    上游乙○○自白有事實欄一(一)所載犯行事實，並有被告所使
    用門號0000000000號、證人乙○○之通聯調閱查詢單，搜索扣
    押筆錄(甲○○)、扣押物品目錄表、扣押物品收據及搜索扣押
    筆錄(乙○○)、扣押物品目錄表、扣押物品收據，郵局帳戶基
    本資料及客戶歷史交易清單(乙○○)，臺北富邦商業銀行股份
    有限公司東湖分行109年6月4日函暨附件客戶(乙○○)基本資
    料及交易明細各1份，被告手機門號0000000000號擷取照片2
    5張，及被告與乙○○間之臉書通訊軟體MESSENGER對話紀錄擷
    取圖片9張（見警卷第60至62、40至45、54至59、63至80、9
    2至97頁)在卷可稽，是上情應堪認定。
(二)就事實欄一(一)部分，被告及辯護人雖以前詞置辯，然查：
　  就此部分事實，業經被告於審判外向其毒品上游乙○○自白此
    部分犯行(詳壹、二、(二)證據能力部分所述)，復有被告與
    乙○○間臉書通訊軟體MESSENGER訊息，如下：於109年2月21
    日中午11時43分許，被告傳訊「你領錢了嗎？今天好像21號
    了說」；於中午12時32分許，乙○○回覆「好了」；被告接著
    表示「嗯我等等問看看」；乙○○並在下午1時37分許傳送：
    臺外幣交易明細查詢截圖1張及比讚圖示1個等情(見警卷第7
    7至78頁)，核與證人乙○○於偵查及原審審理時均證稱：我於
    109年2月16日晚間8時許，開車至上開地點，向被告購買安
    非他命，我當時有承諾被告，等公司發薪水後會給被告錢，
    但因為有時遇到星期六日會延後發薪水，所以拖到，被告傳
    送訊息表示21號了，是向我催款，我就轉帳給被告，因為帳
    號不是被告自己的，轉好之後，被告要請他人確認是否已入
    帳，還要去詢問很麻煩，我就直接傳交易明細內容給被告看
    等語（見偵字第3468卷第131至132頁；原審卷第124至130頁
    ），而證人乙○○於本院審理時亦證述，關於其向被告買毒品
    之時間、數量、價金及供第1次毒品交易匯款之帳號係被告
    提供等情均證述不移，且前後所證述情節相符，並有(乙○○)
    郵局帳戶基本資料及客戶歷史交易清單，臺北富邦商業銀行
    股份有限公司東湖分行109年6月4日函暨附件客戶(乙○○)基
    本資料及交易明細各1份存卷可佐(見警卷第92頁至第97頁)
    ；可證被告確有於事實欄一(一)所載之時、地，販賣2000元
    之第二級毒品甲基安非他命給買家乙○○，被告於法院審理時
    否認此部分犯行，顯係卸責之詞，其所辯不足採。
(三)就事實欄一(二)部分，被告及辯護人雖以前詞置辯，然查：
　⒈就此部分事實，證人乙○○於偵查及原審審理中均證稱：我跟
    被告多次交易毒品，大部分都是現金交易，只有事實欄一(
    一)該次因公司還沒發薪水才用轉帳的，我有於109年5月下
    旬某日前往上址，與被告當面交易，我向被告以9,000元購
    買安非他命4包，一手交錢一手交貨，警察來搜索時搜到的
    毒品就是此次我跟被告購買的等語明確（見偵字第3468卷第
    131頁至第132頁），復有扣案毒品甲基安非他命4包可資佐
    證，有宜蘭縣政府警察局宜蘭分局搜索扣押筆錄(乙○○)、扣
    押物品目錄表、扣押物品收據各1份在卷可稽(見警卷第54至
    59頁)，參酌司法警察對被告及證人乙○○均執法院核發之搜
    索票執行搜索，而被告被搜索在前(109年6月1日16時30分)
    、證人乙○○被搜索在後(同年月2日上午7時33分)，有二人之
    搜索扣押筆錄在卷可查，且司法警察對被告最先詢問施用毒
    品之情形，再問查扣案毒品甲基安非他命4包(其中2包為甲
    基安非他命，另2包為殘渣袋)向誰人購買，繼而提示被告手
    機臉書通訊軟體MESSENGER中與證人之對話內容，此有證人
    乙○○警詢筆錄可查(見警卷第29至36頁)，由此可見警方是從
    被告被扣案手機臉書通訊軟體MESSENGER對話截圖查悉上開
    事證，據以向原法院聲請核發搜索票，進而查獲乙○○持有毒
    品甲基安非他命事實，在此種情況下，證人乙○○就其被查扣
    之毒品，先行供述該毒品之來源，與之後經警員提示臉書通
    訊軟體MESSENGER對話紀錄後，再行證述毒品來源，顯然先
    後有別，警方詢問之證據資料亦有區別，應可排除證人乙○○
    在2次購買毒品來源，在證詞上相互污染之可能。
　⒉又參酌證人乙○○於原審證稱：「(問：之前施用安非他命的來
    源為何？)都是跟被告拿的，沒有跟別人拿」、「(問：你說
    只有跟被告買過安非他命，沒有跟別人買過？)對。…(問：
    如何知道被告有安非他命可以買？)因為有次去朋友家施用
    安非他命，剛好被告過來，才知道被告那裡可以拿到，所以
    我後來就跟被告買。」(見原審卷第126、128至129頁)，而
    被告於原審亦稱「(問：對於乙○○次偵查中所言，有何意見
    ？)…109年2月16日那麼久，如果有也是朋友那邊…」(見原審
    卷第130頁)，可見被告與證人乙○○間有共同朋友，二人可能
    在朋友處見面，核與證人乙○○上開所證述因為在施用毒品的
    朋友家裡見過被告，才知道可以向被告買毒品等情，尚非無
    的放矢之詞。　　
　⒊關於購買毒品之數量，如事實欄一(一)(二)所載，前後毒品
    數量不一，價金亦有相距，非如證人乙○○於警詢所稱「…金
    額不一定，每次都是1包(重量不知道)」(見警卷第35頁)，
    辯護人據此質疑證人乙○○證言之憑信性。查證人乙○○於本院
    審理時證稱「(問：妳說妳有賣安非他命給被告，是在109年
    2月份？)是，賣他2000元，2000元1包，1包1克。(問：他跟
    妳買安非他命是要賣給別人？)我想是，他有時不是一天買1
    克而已」等情(見本院卷第291頁)，上開證言，證人乙○○從
    被告購買毒品之數量，推測被告有販賣毒品之情形，此部分
    為推測之情詞，依法無證據能力，然 就其曾販賣不止1克(
    即1公克)毒品甲基安非他命給被告乙情，則為證人乙○○親自
    經歷之事實，自有證據能力，而此情節 適可與如事實欄一(
    二)所載，被告販賣乙○○毒品甲基安非他命之數量為4包(共4
    克)相符，可作為證人乙○○證詞之佐證，益證被告確有如事
    實欄一(二)所載販賣第二級毒品予乙○○之事實，辯護人此部
    分辯護意旨亦非可採。　　
(四)證人乙○○證稱如事實欄一所載之情形，其向被告買毒品，均
    是開公司車輛前往，行駛路線是從內湖交流道出發，走國道
    三號接國道五號，在蘇澳交流道下高速公路，再開車到被告
    住處完成毒品交易等情，業經證人乙○○在本院審理時證述，
    並經 證人乙○○提供之公司車牌號碼000-0000、0000-00，經
    本院向遠通電收股份有限公司函調109年2月16日、109年5月
    20日至31日之ETC系統之通行紀錄，有該公司所提供之上開
    車輛上開時間之通行明細在卷可查(見本院卷第343至363頁)
    ，檢視前開通行明細，查無在蘇澳交流道下高速公路之紀錄
    ，而參酌上開通行明細所載，證人乙○○非無可能以其他行駛
    路線，開車到被告住處買毒品之可能性，是上開證據資料尚
    難遽為有利或不利被告之認定。至於證人如事實欄二所載被
    查扣之毒品係乙○○施用毒品之扣案證物，經本院函調後，送
    內政部警政署刑事警察局鑑定有無指紋，經該局函覆本院「
    經化驗後，未發現指紋」等語，有該局110年3月4日刑紋字
    第0000000000號鑑定書、宜蘭縣政府警察局宜蘭分局(乙○○)
    扣押物品清單在卷可查(見本院卷第369、405頁)，審酌人的
    手部接觸物件(如本件包裝毒品之袋子)，未必都會遺留指紋
    ，故而上開扣押之毒品4包，縱使送鑑定未發現有指紋，亦
    無從為有利或不利被告之認定。   
(五)查乙○○郵局帳戶於109年2月21日12時26分42秒，跨行轉入20
    00元，同日晚間23時2分23秒，跨行提款2005元，有乙○○上
    開郵局帳戶歷史交易明細表可查（見偵字第3468號卷第120
    頁)，且有乙○○匯出款項之台北富邦商業銀行股份有限公司
    東湖分行函文在卷可查(見警卷第94至97頁)，上開證據資料
    與證人乙○○證稱其有匯款至被告所提供之乙○○郵局帳戶相符
    ，亦與證人乙○○證稱是因為被告通知才知道有該筆款項匯入
    相符，顯見該郵局帳戶確實是被告提供予乙○○指定其匯款的
    無訛。另查：證人乙○○亦論述該郵局帳戶為其個人名義所開
    立，沒有借人使用，該款項是同年月21日晚上請人領出來，
    買遊戲點數，領錢的人領完錢卡片就還給我了等語(見本院
    卷第286至287頁)。關於如何知道帳戶內有人匯入2000元乙
    節，證人乙○○證稱是綽號「阿水」的人告訴我的，他就是跟
    我買安非他命的人，2000元是要付給我的(見本院卷第287至
    288頁)，而被告即綽號阿水之人，經證人乙○○於本院審理時
    證述「因為我們在外面都叫他代號」(見本院卷第294頁)，
    此與被告於警詢筆錄自陳綽號叫水哥，有警詢筆錄在卷可參
    (見警卷第1頁)。而證人乙○○並證稱在該筆匯款之前好幾天
    ，109年2月間，賣毒品給被告，該筆匯款是阿水欠我錢，那
    2000元被告沒有當場付給我(見本院卷第288、290、291頁)
    ，參酌被告於原審亦供稱那次(指乙○○匯款到乙○○帳戶的200
    0元)是乙○○欠乙○○賣毒品的錢(見原審卷第132頁)，與證人
    乙○○所證稱該2000元是賣毒品被欠的款項相符，關於乙○○匯
    至乙○○帳戶之2000元，是否係乙○○欠乙○○賣毒品的錢，業據
    證人乙○○始終明確證述如前，至於證人乙○○就被告向其買毒
    品時間，陳述前後略有歧異，然此或係出於畏懼刑罰上身，
    或因與被告有多次毒品交易，致記憶不清，均有可能，然就
    該款2000元款項，其知道要領出來，是綽號「阿水」之人通
    知才知道的等情，始終一致，且依被告與乙○○間臉書通訊軟
    體MESSENGER之對話紀錄(見警卷第77至78頁)，被告之後必
    要向帳戶所有人即乙○○查問而知悉，凡此均可佐認證人乙○○
    上開證詞之憑信性。辯護人徒以乙○○關於販賣毒品給被告之
    時間前後陳述歧異為由，認證人乙○○證詞不可採，顯非可採
    (其餘詳證據能力部分所述)。
(六)按販賣毒品係違法行為，非可公然為之，亦無公定價格，且
    容易分裝、增減份量，而買賣之價格，可能隨時依交易雙方
    關係之深淺、購毒者之資力、需求量及對行情之認知、毒品
    來源是否充足、查緝是否嚴謹、風險大小等情形，而異其標
    準，非可一概而論，從而販賣之利得，除販賣之價量俱臻明
    確外，委難查得實情，然販賣者從價差或量差中牟利之方式
    雖異，其意圖營利之販賣行為則無二致。又毒品量微價高，
    苟無利益可圖，應無甘冒危險，而平價供應他人施用之理，
    因此其取得毒品之價格必較出售之價格低廉，或以同一價格
    售賣而減少毒品之份量，而從中賺取差價牟利無疑。經查，
    證人乙○○係因修改機車而認識被告乙節，業據證人乙○○於原
    審審理中證述明確（見原審卷第124頁），被告對於毒品交
    易為檢警機關嚴予取締之犯罪，法律就此懸有重典處罰，知
    之甚稔(詳警卷第79頁之臉書通訊軟體MESSENGER對話內容)
    ，且衡諸常情，倘無利可圖，焉有特意甘冒查緝重判之風險
    ，並花費額外之勞力、時間及費用而販賣毒品予乙○○之理，
    堪認被告主觀上確有自事實欄一(一)(二)所示2次販賣毒品
    行為中，賺取價差或量差之營利意圖甚明。
(七)綜上，本案事證已臻明確，被告有如事實欄一(一)(二)所載
    販賣第二級毒品2次之犯行均堪認定，應依法論科。　　　
二、適用法律說明：
(一)按行為後法律有變更者，適用行為時之法律，但行為後之法
    律有利於行為人者，適用最有利之法律，刑法第2條第1項定
    有明文。本案被告行為後，毒品危害防制條例第4條第2項規
    定業於109年1月15日修正公布，並自同年7月15日起生效施
    行。修正前原規定「製造、運輸、販賣第二級毒品者，處無
    期徒刑或7年以上有期徒刑，得併科新臺幣1千萬元以下罰金
    。」，修正後則規定為「製造、運輸、販賣第二級毒品者，
    處無期徒刑或10年以上有期徒刑，得併科新臺幣1千500萬元
    以下罰金。」，經比較新舊法結果，修正後毒品危害防制條
    例第4條第2項之規定，徒刑部分由7年以下有期徒刑提高至1
    0年以下有期徒刑，得併科罰金部分亦提高額度，並未較有
    利於被告，依刑法第2條第1項前段規定，應適用最有利於被
    告即行為時之修正前毒品危害防制條例第4條第2項規定處斷
    。
(二)次按甲基安非他命為毒品危害防制條例第2條第2項第2款所
    稱第二級毒品，不得非法持有、施用及販賣。是核被告就事
    實欄一(一)、(二)所為，均係犯修正前毒品危害防制條例第
    4條第2項販賣第二級毒品罪。被告2次販賣毒品前持有第二
    級毒品甲基安非他命之低度行為，皆為其販賣第二級毒品甲
    基安非他命之高度行為所吸收，皆不另論罪。又被告所為2
    次販賣第二級毒品犯行間，犯意各別，行為互殊，應予分論
    併罰。
三、刑之加重或減輕：　　
(一)累犯部分不加重法定刑之說明：
　　被告前因公共危險案件，經原法院以104年度交簡字第437號
    判處有期徒刑3月確定，於105年1月22日易服社會勞動執行
    完畢，有本院被告前案紀錄表1份附卷可參，被告受前開有
    期徒刑執行完畢後5年內之109年2月16日、109年5月下旬故
    意再犯本件有期徒刑以上之罪，固為累犯，惟司法院大法官
    於108年2月22日作成釋字第775號解釋，認有關累犯加重本
    刑部分，不生違反憲法一行為不二罰原則之問題，惟其不分
    情節，基於累犯者有其特別惡性及對刑罰反應力薄弱等立法
    理由，一律須加重最低本刑，於不符合刑法第59條所定要件
    之情形下，致生行為人所受之刑罰超過其所應負擔罪責之個
    案，其人身自由因此遭受過苛之侵害部分，對人民受憲法第
    8條保障之人身自由所為限制，不符憲法罪刑相當原則，牴
    觸憲法第23條比例原則。於此範圍內，有關機關應自本解釋
    公布之日起2年內，依本解釋意旨修正之。於修正前，為避
    免發生上述罪刑不相當之情形，法院就該個案應依本解釋意
    旨，裁量是否加重最低本刑(司法院釋字第775號解釋意旨參
    照)。是為避免發生罪刑不相當之情形，法院就該個案應依
    該解釋意旨，就累犯制度之目的及罪刑相當原則等綜合考量
    ，裁量是否加重其刑。審酌被告前案所犯為公共危險罪，且
    以易服社會勞動執行完畢，而本案所犯為販賣第二級毒品罪
    ，兩者罪質迥異，犯罪手段不同，犯罪之動機亦屬有別，前
    案科刑判決執行之矯正目的，與本案所犯顯然有差，且被告
    前案係易服勞動方式執行刑罰，執行完畢距本案犯罪時間有
    4年之久，難認被告本案所犯具有特別惡性及對刑罰反應力
    薄弱，無法達前案科刑判決執行之矯正目的，而有依累犯之
    規定加重其刑之必要，認本件被告所犯，尚無依刑法第47條
    第1項累犯之規定加重其刑(無期徒刑除外)之必要，僅於後
    述量刑時依刑法第57條之規定，於法定刑內為再予斟酌即可
    ，附此敘明。
(二)就事實欄一(一)所示之罪，被告應有毒品危害防制條例第17
    條第1項減輕規定之適用：
　⒈按毒品危害防制條例第17條第1項規定：「犯第4條至第8條、
    第10條或第11條之罪，供出毒品來源，因而查獲其他正犯或
    共犯者，減輕或免除其刑。」旨在鼓勵毒品下游者具體供出
    其上游供應人，俾進一步擴大查緝績效，揪出其他正犯或共
    犯，以確實防制毒品泛濫或更為擴散。第2項規定：「犯第4
    條至第8條之罪於偵查及審判中均自白者，減輕其刑。」旨
    在鼓勵是類毒品上游人於遭查獲後，能坦白認罪，達成明案
    速判效果，以避免徒然耗費司法資源。此二種減刑規範目的
    既不相同，即不相衝突，於二種情形皆符合者，自可遞減，
    而以先適用第2項（減輕其刑），再適用第1項（減免其刑）
    之方式處理。其中第1項所稱之犯罪者，係以法院認定、判
    斷之結果為準，非謂行為人必須自白犯同條項所列之罪，始
    稱充足。具體言之，縱然以持有、施用毒品人之姿，供出其
    毒品來源，而經查明起訴或認定其身分實係販賣或誘人施用
    或轉讓（下稱販賣等）者，仍有該第1項寬典之適用。換言
    之，經起訴販賣等者，縱否認犯罪，辯稱僅係施用、持有，
    如確能供出毒品來源，因而查獲其他正犯或共犯者，仍應有
    該第1項減免其刑規定之適用。否則無異強迫須自白販賣等
    犯行，且供出來源，始得邀減免，不唯混淆該第1項、第2項
    之規範目的，且違背被告不自證己罪原則（最高法院101年
    度台上字第450號判決意旨可參)。申言之，即被告縱使否認
    被訴之販賣等罪，亦可能適用毒品危害防制條例第17條第1
    項予以減輕，又被告供出毒品來源，並無時間上之限制，其
    在法院審判中供出者，固可促使在場之檢察官知悉而發動偵
    查，或由法院依刑事訴訟法第241條之規定函送檢察官偵查
    ，期能查獲其他正犯或共犯，但事實審法院依據被告所供其
    毒品來源之具體事證，自行調查、認定，並因而查獲其共同
    正犯或共犯者，自仍有毒品危害防制條例第17條第1項規定
    之適用（101年度台上字第156號判決意旨可參）。是以縱經
    事實審法院自行調查事證予以審認，亦可適用上開規定。另
    其中所言「查獲」，除指查獲該其他正犯或共犯外，並兼及
    被告所指其毒品來源其事(最高法院103年度台上字第1382江
    育峰號判決意旨可參)。可見上開條文所指「因所查獲」者
    包括販毒者所指其毒品來源之事。
　⒉查被告雖否認有此部分販賣第二級毒品予乙○○，但於原審審
    理時供稱「那次是乙○○欠乙○○賣毒品的錢」等語，並稱「我
    不是跟乙○○共同販賣」等情(見原審卷第132頁)。顯見被告
    對乙○○於109年2月16日以2000元價購取得之毒品甲基安非他
    命1包，來源為乙○○所出售乙情，於原審審理時已有供述。
    而證人乙○○於偵查、原審及本院均證稱：於109年2月16日，
    確以2000元向被告購買並自被告處取得1包毒品甲基安非他
    命，因尚未發薪，所以遲至同年月21日轉帳給被告，帳戶是
    被告提供的，帳戶不是被告的，是別人的，有無匯款被告還
    要查，所以我直接傳明細給被告看等情明確，此被告與證人
    乙○○間通訊軟體messenger之訊息截圖在卷可佐，堪認為事
    實，如前述，而證人乙○○並不認識本次毒品上游乙○○，證人
    乙○○於本院審理時亦證稱不認識買家乙○○，二人並無進行毒
    品交易，是證人乙○○於本院審理時稱其有賣被告1包毒品甲
    基安非他命，被告將毒品轉賣給他人(即買家乙○○)，因為買
    家(乙○○)未馬上支付價金，所以事後被告才叫買家把價金匯
    到我的郵局帳戶，這個帳戶是我自己在使用，沒有借給別人
    使用，該筆由買家(乙○○)匯來的2000元，是我請人領出來買
    遊戲點數，至於買家叫乙○○，是今天開庭才知道等情，有本
    院審理筆錄在卷可稽，綜核上情，並審酌被告於偵查中供稱
    ：乙○○該筆匯款2000元是給我的(見偵字第3468卷第139頁反
    面至140頁)，可知被告向毒品上游乙○○以2000元購入毒品甲
    基安非他命1包，待被告取得毒品，即轉賣給乙○○，但乙○○
    未付現，事後被告向乙○○催款，並提供乙○○的郵局帳戶供乙
    ○○匯款，乙○○匯款後，被告稱要問看看，故乙○○將轉帳交易
    明細截圖以通訊軟體傳給被告證明已匯款，之後乙○○囑託他
    人從自己上開郵局帳戶提領2000元供己花用等情，已堪認定
    。
　⒊乙○○為被告為事實欄一(一)販賣第二級毒品之來源，係本院
    審理中，經被告辯護人請求傳喚證人乙○○，為證明乙○○匯款
    帳戶之使用狀態，然經檢察官、辯護人及法院調查相關證據
    後，確認被告有事實欄一(一)之販賣第二級毒品之犯行，而
    該毒品之來源為乙○○，揆諸上開說明，被告關於 事實欄一(
    一)之罪，應有毒品危害防制條例第17條第1項減刑規定適用
    (至於事實欄一(二)部分，被告並未供毒品來源，自無上開
    條項規定減刑之適用可能，併此敘明)，又乙○○涉有上開販
    賣第二級毒品予被告之犯行，應由檢察官依法處理，自不待
    言。
四、上訴評價：　　
　　原審認被告有其事實欄一(一)、(二)所載販賣毒品甲基安非
    他命於乙○○、共2次，犯罪事證明確予以論處，固非無見，
    惟：
(一)按被告以外之人於檢察事務官、司法警察(官)調查中所為之
    陳述，與審判中不符時，其先前之陳述具有較可信之特別情
    況，且為證明犯罪事實存否所必要者，得為證據，刑事訴訟
    法第159條之2定有明文。是被告以外之人於司法警察(官)調
    查時所為之陳述，雖屬傳聞證據，倘檢察官以證人警詢之陳
    述為起訴被告犯罪之依據，而被告否認其證據能力，法院依
    法傳喚調查時，如先前之陳述與審判中不符，而具備「可信
    性」及「必要性」二要件，仍例外認有證據能力，得採為論
    罪證據。如不採納，自應敘明何以該警詢陳述欠缺「可信性
    」或「必要性」之要件，不得逕以被告或辯護人主張該警
    詢陳述屬傳聞證據，即摒棄其適用，而為無罪之判決 (最高
    法院101年度台上字第2659號判決意旨可資參照)。本件原判
    決疏未仔細勾稽，證人乙○○警詢陳述與審判中之證言，具有
    「先前之陳述詳盡，於後簡略」之實質內容不一之情形，即
    籠統的以證人乙○○警詢陳述，「查無刑事訴訟法第159條之2
    至第159條之5例外得為證據之情形」等語予以摒棄而排除不
    予採用，其此部分法則之適用似有未洽。
(二)被告所犯販賣第二級毒品罪、共2罪，係於前案刑罰執行完
    畢後5年內，故意犯本件有期徒刑以上之罪，均為累犯，然
    原判決依司法院大法官釋字第775號解釋意旨裁量後，認應
    予加重其刑(無期徒刑除外)等旨，未審酌被告前案所犯為公
    共危險罪，與本件所犯為販賣第二級毒品罪，罪質迥異，二
    者法定刑相差甚遠，且前案徒刑係以易服社會勞動執行，且
    前案執行完畢之日，距被告本案犯罪時間非近，衡酌上情，
    難認被告有刑罰反應力薄弱之情形，是原審就被告本件所犯
    兩罪是否依累犯規定加重其刑之裁量權行使，難謂允洽。
(三)本院審理中，因被告辯護人聲請傳喚買家乙○○匯入買毒價金
    之帳戶名義所有人乙○○，本院因踐行此項證據調查並審酌全
    部卷證資料，證人乙○○為被告犯事實欄一(一)所載販賣 毒
    品甲基安非他命之毒品來源，已如前述，原審未及審酌適用
    毒品危害防制條例第17條第1項之規定予以減輕，亦有未洽
    ，被告上訴本院，雖仍否認有上開犯行，其所辯固不可採，
    惟原判決既有上開瑕疵可指，應由本院就原判決沒收以外部
    分外均予撤銷改判。
五、量刑審酌事項及定應執行刑：　　
(一)爰審酌被告無視甲基安非他命業經政府公告列為第二級毒品
    之具有成癮性，及毒品對於他人身心健康之戕害，竟為貪圖
    一已私利，欲藉販賣第二級毒品甲基安非他命以牟利，助長
    毒品之流通、泛濫，致使施用者沈陷於毒癮中而無法自拔，
    危害他人身心健康，對社會治安危害非輕之犯罪動機、目的
    、手段，並考量被告販賣第二級毒品之次數及獲利，兼衡被
    告為高職畢業(自稱二專肄業或高中畢業均與戶籍登記不侔)
    之智識程度，離婚、育有2女尚未成年由其母照顧、自稱低
    收入之家庭經濟，暨被告犯罪後自警偵及原審、本院均否認
    犯罪之犯後態度等一切情狀，分別量處如主文第二項所示之
    刑，以資懲儆。
(二)數罪併罰之定應執行之刑係一種特別的量刑過程，相較於刑
    法第57條所定科刑時應審酌之事項係對一般犯罪行為之裁量
    ，定應執行刑之宣告，乃對犯罪行為人本身及所犯各罪之總
    檢視，除應考量行為人所犯數罪反應出之人格特性，並應權
    衡審酌行為人犯行之反社會性、刑罰適應性與整體刑法目的
    及相關刑事政策，在量刑權之法律拘束性原則下，除依刑法
    第51條所定方法為量刑自由裁量權之外部界限外，並應受法
    秩序理念規範之比例原則、平等原則、責罰相當原則、重複
    評價禁止原則等自由裁量權之內部抽象價值要求界限之支配
    ，使以輕重得宜，罰當其責，俾符合法律授與裁量權之目的
    ，兼顧刑罰衡平原則。爰秉此原則，考量被告所為販賣第二
    級毒品犯行、共2次，所犯罪質相同，前後相距數月，有各
    別之法秩序敵對意識，並考量刑法第51條數罪併罰定執行刑
    之立法方式，採限制加重原則，亦即非以累加方式定應執行
    刑，該條第5款即明定：「宣告多數有期徒刑者，於各刑中
    之最長期以上，各刑合併之刑期以下，定其刑期。但不得逾
    30年」，是本案審酌被告所犯前開各罪定應執行刑之累進加
    重合併，將可能導致刑度過度增加，逾越被告應受之非難評
    價。因此，本院就被告所犯2罪為整體非難評價，定應執行
    刑如主文所示。　
參、沒收部分上訴駁回：
一、按刑法於104年12月30日修正公布，並於105年7月1日修正時
    ，將沒收重新定性為「刑罰及保安處分以外之法律效果，具
    有獨立性，而非刑罰（從刑）」（刑法第2條立法說明參照
    ），且依修正後刑法第2條第2項規定，縱於被告行為後，上
    開刑法關於沒收之相關規定始修正施行，亦應逕自適用裁判
    時法律，而無刑罰所應適用之「從舊從輕原則」之適用，益
    見刑法修正後，沒收業已「去刑罰化」而具「獨立性」。又
    修正後刑法明確定義沒收具備獨立性，得由檢察官另聲請法
    院為單獨沒收之宣告（修正後刑法第40條第3項、刑事訴訟
    法第259條之1、修正後刑事訴訟法第455條之34至37參照）
    ，故「沒收」本得與「本案部分（即罪刑部分）」截然區分
    ，則在檢察官、被告就原審判決全部提起上訴時，上訴審法
    院經審理後，倘認原審判決僅犯罪所得沒收部分有所違誤，
    而於本案部分認事用法正確時，上級審自得僅就沒收犯罪所
    得部分諭知撤銷（最高法院106年度台上字第1236號判決意
    旨參照）。申言之，沒收新制將沒收性質變革後，在訴訟程
    序上有其自主性及獨立性，其雖以犯罪（違法）行為存在為
    前提，但二者非不可分離審查。即使對本案上訴，倘原判決
    沒收部分與犯罪事實之認定及刑之量定，予以分割審查，並
    不發生裁判歧異之情形者，即無上訴不可分之關係，當原判
    決採證認事及刑之量定均無不合，僅沒收部分違法或不當，
    自可分離將沒收部分撤銷改判，其餘本案部分予以判決駁回
    （最高法院108年度台上字第1037號判決意旨可參）。查：
    就被告本案(刑罰)部分應予撤銷改判，就沒收部分則予以維
    持，與上開最高法院判決意旨就撤銷及維持部分適相反，然
    關於本案與沒收部分可分離審查並為不同處理之結果之法則
    一致，合先敘明。
二、經查：
(一)扣案之行動電話1支(含0000000000號門號SIM卡1張)，係被
    告所有供本案販賣毒品所用之物，有被告所使用門號000000
    0000號之通聯調閱查詢單1份(見警卷第60頁)、被告手機門
    號0000000000號擷取照片25張、被告與證人乙○○之通訊軟體
    MESSENGER對話紀錄擷取圖片9張(見警卷第63至80頁)在卷可
    佐，應依毒品危害防制條例第19條第1項之規定，不問屬於
    犯罪行為人與否，宣告沒收之。
(二)被告就犯罪事實一(一)、(二)所示販賣第二級毒品甲基安非
    他命所得價金總計為1萬1,000元均經被告收受，業經認定如
    前，是該未扣案之1萬1,000元即為被告犯本案販賣毒品之犯
    罪所得，且為被告所有，自應依刑法第38條之1第1項前段、
    第3項宣告沒收，於全部或一部不能沒收或不宜執行沒收時
    ，追徵其價額。
三、被告提起上訴，就此部分並未具體指摘有何不當，本院審酌
    原審調查結果，認扣案之行動電話(含0000000000號門號SIM
    卡1張)1支及未扣案犯罪所得1萬1,000元均應沒收或追徵等
    旨，合於法律明文規定，原判決此部分應予以維持，駁回被
    告此部分上訴。 　
據上論斷，應依刑事訴訟法第369條第1項前段、第368條、第364
條、第299條第1項前段，修正前毒品危害防制條例第4條第2項，
毒品危害防制條例第17條第1項，刑法第2條第1項前段、第11條
、第51條第5款，判決如主文。
本案經檢察官張立言提起公訴，檢察官孟玉梅到庭執行職務。
中　　華　　民　　國　　110 　年　　3 　　月　　30　　日
　                刑事第二十一庭審判長法　官　許宗和
　                                    法　官　黃玉婷
　                                    法　官　黃惠敏
以上正本證明與原本無異。
如不服本判決，應於收受送達後20日內向本院提出上訴書狀，其
未敘述上訴之理由者並得於提起上訴後20日內向本院補提理由書
（均須按他造當事人之人數附繕本）「切勿逕送上級法院」。
                                      書記官　吳錫欽
中　　華　　民　　國　　110 　年　　3 　　月　　30　　日
附錄：本案論罪科刑法條全文
毒品危害防制條例第4條
製造、運輸、販賣第一級毒品者，處死刑或無期徒刑；處無期徒
刑者，得併科新臺幣二千萬元以下罰金。
製造、運輸、販賣第二級毒品者，處無期徒刑或七年以上有期徒
刑，得併科新臺幣一千萬元以下罰金。
製造、運輸、販賣第三級毒品者，處七年以上有期徒刑，得併科
新臺幣七百萬元以下罰金。
製造、運輸、販賣第四級毒品者，處五年以上十二年以下有期徒
刑，得併科新臺幣三百萬元以下罰金。
製造、運輸、販賣專供製造或施用毒品之器具者，處一年以上七
年以下有期徒刑，得併科新臺幣一百萬元以下罰金。
前五項之未遂犯罰之。